臺灣桃園地方法院民事判決　　　　　　　 95年度訴字第746號
原　　　告　甲○○
訴訟代理人　乙○○○
被　　　告　丁○○
訴訟代理人　丙○○
上列當事人間分配表異議之訴事件，於民國96年1 月8 日言詞辯
論終結，本院判決如下：
    主  文
原告之訴駁回。
訴訟費用由原告負擔。
    事  實
甲、原告方面：
壹、聲明：
一、確認本院92年度執字第31993 號強制執行事件（下稱系爭執
    行事件）所製作強制執行金額計算分配表（下稱系爭分配表
    ）第1 頁表1 第3 項所載，被告之債權原本新台幣（下同）
    1 千萬元中逾500 萬元部分，無參與分配之債權存在。
二、系爭分配表應撤銷，並重新分配如附表所示。
貳、陳述：
    原告於民國85年2 月29日（原告誤載為3 月26日）與被告之
    代理人丙○○簽立協議書，承認積欠被告1 千萬元，惟其中
    之500 萬元部分，原告已於87年5 月28日交付面額500 萬元
    、票號NOADD456254 號之支票（下稱系爭支票）予被告之代
    理人丙○○簽收，並已兌現。則被告就已清償之500 萬元部
    分，仍於系爭強制執行事件參與分配，自屬無據。為此原告
    提起本件訴訟，請求確認系爭分配表第1 頁表1 第3 項所載
    ，被告之債權原本1 千萬元中逾500 萬元部分，無參與分配
    之權利，並請求撤銷系爭分配表，另按附表所示之金額予以
    重新分配。
參、證據：提出收據、協議書各1 件為證。
乙、被告方面：被告未於最後言詞辯論期日到庭，惟據其以前到
    庭提出書狀及言詞所為之聲明及陳述則以：
壹、聲明：駁回原告之訴。
貳、陳述：
一、被告確實有收受系爭支票，惟系爭支票於87年7 月30日屆期
    提示時，原告表示沒有錢可讓被告兌領，為維護原告之信用
    ，其要求被告匯款至系爭支票發票人即訴外人徐阿乾設於中
    華商業銀行桃園分行第00000000000000號帳戶（下稱系爭帳
    戶）內，以兌現系爭支票。被告乃於同日經由訴外人巨金針
    織有限公司（下稱巨金公司）帳戶匯款440 萬元至系爭帳戶
    ，並於翌日提領兌現系爭支票，而另60萬元部分，係為支付
    利息之用，則原告並未清償500 萬元。
二、被告聲請本院91年度促字第63517 號支付命令、91年度拍字
    第2629號拍賣抵押物事件主張之債權相同，且上開事件均已
    確定。而原告對上開拍賣抵押物裁定提出抗告時，並未抗辯
    其已清償被告500 萬元。
參、證據：提出本院91年度促字第63517 號支付命令、支付命令
    確定證明書、聲請支付命令狀、台灣高等法院92年度抗字第
    12號民事裁定、存摺、跨行匯款申請書、託收票據明細表各
    1 件、本票2 張為證。
丙、本院依職權調閱本院91年度促字第63517 號民事卷宗、系爭
    執行事件卷宗，並向中華商業銀行桃園分行查詢系爭帳戶之
    帳務明細。
    理  由
壹、程序部分：
    本件被告經合法通知，未於最後言詞辯論期日到場，核無民
    事訴訟法第386 條所列各款情形，爰依原告之聲請，由其一
    造辯論而為判決。
貳、實體部分：
一、原告主張：伊承認積欠被告1 千萬元，惟其中之500 萬元部
    分，原告已交付面額500 萬元之系爭支票，並已兌現清償，
    是被告仍於系爭強制執行事件參與分配，自屬無據。為此提
    起本件訴訟，並聲明：確認系爭執行事件所製作系爭分配表
    第1 頁表1 第3 項所載，被告之債權原本1 千萬元中逾500
    萬元部分，無參與分配之債權存在，又系爭分配表應撤銷，
    並重新分配如附表所示。
二、被告則以：系爭支票屆期提示時，原告表示沒有錢可讓被告
    兌領，被告乃經由訴外人巨金公司帳戶匯款440 萬元至系爭
    帳戶，並於翌日提領兌現系爭支票，則原告並未清償500 萬
    元。是原告之請求顯無理由等語置辯。
三、兩造不爭執事項：
  (一)原告積欠被告1 千萬元之債務，雙方於85年2 月29日簽訂協
    議書，約定原告應於87年3 月10日前清償完畢。
  (二)被告以91年促字第63517 支付命令、92執字第17886 號拍賣
    抵押物主張之債權相同，且均已確定。
  (三)本件原告聲明異議之系爭執行事件，係以92執字第17886 號
    拍賣抵押物裁定為執行名義，依據強制執行法第14 條2項規
    定，得以執行名義成立前之事由聲明異議。
  (四)原告所提87年5 月28日收據所載之系爭支票，係由訴外人巨
    金公司於87年7 月30日匯款440 萬元，至發票人徐阿乾系爭
    帳戶內，並於同日提示兌現。
  (五)原告於87年5 月28日交付系爭支票後，又於91年1 月11日開
    立如被證4 之面額700 萬元、300 萬元本票2 張交被告收執
    。但原告未取回系爭支票。
四、兩造於本院95年11月29日言詞辯論期日協商簡化之爭點確定
    為：原告是否清償被告500 萬元之欠款，亦即系爭支票是否
    由原告清償兌現。茲分敘如次：
  (一)按當事人主張有利於己之事實者，就其事實有舉證之責任，
    民事訴訟法第277 條前段定有明文。原告主張500 萬元之欠
    款已清償，亦即系爭支票由其清償兌現，則原告就此項事實
    有舉證之責任，合先敘明。
  (二)原告所提87年5 月28日收據所載之系爭支票，係由訴外人巨
    金公司於87年7 月30日匯款440 萬元，至發票人徐阿乾系爭
    帳戶內，並於同日提示兌現之事實，為兩造所不爭執，並有
    系爭帳戶存摺影本、匯款申請書各1 件，及中華商業銀行桃
    園分行95年8 月3 日中銀桃園分行（95）傳字第0340號函帳
    戶明細在卷可稽（見本院卷第39、58、63頁）。原告復自承
    ：不認識徐阿乾，與巨金公司無關，該440 萬元不是我所匯
    等語（見本院卷第78頁）。準此，被告抗辯系爭支票係由伊
    自行匯款供提示兌現一節，洵屬有據。
  (三)佐以原告於87年5 月28日交付系爭支票後，又於91年1 月11
    日開立面額700 萬元、300 萬元本票2 張交被告收執乙情，
    為原告所不爭執，並有被告提出之本票影本2 紙附卷可參（
    見本院卷第47頁，被證4） 。倘如原告所述系爭支票已於87
    年7 月30日經其清償兌現，則原告何以於91年1 月11日再開
    立1 千萬元之本票？何以不扣除已清償之500 萬元？何以未
    取回上開本票？在在均見原告所指上開500 萬元已清償云云
    ，不足採信。從而，原告並未提出任何積極證據，足以證明
    500 萬元債務業已清償，故原告之主張，不足採信。
五、綜上所述，本件原告主張伊積欠被告之1 千萬元其中之500
    萬元已清償，並聲明：確認系爭執行事件所製作系爭分配表
    第1 頁表1 第3 項所載，被告之債權原本1 千萬元中逾500
    萬元部分，無參與分配之債權存在，又系爭分配表應撤銷，
    並重新分配如附表所示，為無理由，應予駁回。
六、本件事證已臻明確，兩造其餘所為攻擊及防禦方法，核與本
    判決結果不生影響，茲不逐一論述，附此敘明。
七、訴訟費用負擔之依據：民事訴訟法第78條。
中    華    民    國    96    年     1     月    22    日
                  民事第三庭    法  官  陳永來
以上正本係照原本作成
如對本判決上訴，須於判決送達後20日內向本院提出上訴狀
中    華    民    國    96    年     1     月    22    日
                                書記官  劉彩華
┌────────────────────────────────────────────┐
│附表：                                                                                  │
├──┬───────┬─────┬───────┬──────┬──────┬─────┤
│次序│債  權  種  類│優先或普通│債 權 人 姓 名│債 權 原 本 │分 配 金 額 │不足額    │
├──┴───────┴─────┴───────┴──────┴──────┴─────┤
│〈表一〉桃園縣平鎮市○○段高山下小段321地號  新台幣8,039,000元                          │
├──┬───────┬─────┬───────┬──────┬──────┬─────┤
│  1 │執行費        │優先      │國庫（邱森榮）│      28,000│      28,000│   0      │
├──┼───────┼─────┼───────┼──────┼──────┼─────┤
│  2 │土地增值稅    │優先      │桃園縣稅捐稽徵│   1,484,032│   1,484,032│   0      │
│    │              │          │處中壢分處    │            │            │          │
├──┼───────┼─────┼───────┼──────┼──────┼─────┤
│  3 │第1順位抵押權 │優先      │丁○○        │   5,000,000│   5,000,000│   0      │
├──┼───────┼─────┼───────┼──────┼──────┼─────┤
│  4 │第2順位抵押權 │優先      │邱森榮        │   3,500,000│   1,526,968│1,973,032 │
├──┴───────┴─────┴───────┴──────┴──────┴─────┤
│〈表二〉桃園縣平鎮市○○段高山下小段7251建號  新台幣1,337,000元                         │
├──┬───────┬─────────────────────────────────┤
│  1 │無分配權人    │發還債務人乙○○○                                                │
└──┴───────┴─────────────────────────────────┘
